臺灣彰化地方法院刑事判決　　　　　　　100年度訴字第395號
公　訴　人　臺灣彰化地方法院檢察署檢察官
被　　　告　蔡賢明
上列被告因違反毒品危害防制條例案件，經檢察官提起公訴（99
年度毒偵字第2346號、100年度毒偵字第189號），被告於準備程
序進行中就被訴事實為有罪之陳述，本院合議庭裁定改由受命法
官獨任以簡式審判程序審理，判決如下：
    主    文
蔡賢明施用第一級毒品，累犯，處有期徒刑壹年壹月。扣案之甲
基安非他命陸包（合計驗前淨重貳點柒玖伍捌公克，合計驗餘淨
重貳點柒捌玖陸公克），沒收銷燬之。
    犯罪事實
一、蔡賢明前於民國88年間因施用毒品案件，經本院裁定觀察、
    勒戒後，經評定有繼續施用毒品之傾向，復經本院以88年度
    毒聲字第3345號裁定送強制戒治，嗣認無繼續戒治之必要，
    由本院以89年度毒聲字第1270號裁定停止戒治，於89年3月
    13日停止戒治，所餘戒治期間付保護管束，於89年8月11日
    保護管束期滿未經撤銷停止戒治，而執行完畢。復於92年間
    ，因施用毒品案件，經本院以92年度易字第660號判決判處
    應執行有期徒刑10月確定，與其前因違反麻醉藥品管制條例
    、毒品危害防制條例案件執行所餘殘刑有期徒刑2年8月又14
    日（最高法院89年度台上字第1550號判決、本院88年度易字
    第1153號判決、臺灣高等法院臺中分院89年度上訴字第1537
    號判決），及違反毒品危害防制條例案件，經本院以92年度
    易字第660號判決判處有期徒刑10月確定，接續執行，於96
    年4月28日縮刑期滿執行完畢。詎其猶不知悔改，復基於施
    用第一級毒品海洛因及第二級毒品甲基安非他命之犯意，於
    99年11月22日下午3時20分許，在彰化縣彰化市○○路1號住
    處內，以將海洛因、甲基安非他命混合置於玻璃球管內，再
    以火燒烤吸食所產生煙霧之方式，同時施用第一級毒品海洛
    因及第二級毒品甲基安非他命1次。嗣因蔡賢明涉嫌販賣毒
    品，經臺灣彰化地方法院檢察署檢察官指揮彰化憲兵隊及彰
    化縣警察局和美分局對蔡賢明及陳建銘持用之行動電話實施
    通訊監察後，於99年11月22日下午4時30分許，持該署檢察
    官核發之拘票及本院99年度聲搜字第2673號搜索票，在彰化
    縣彰化市○○路240巷口當場查獲蔡賢明正著手與謝宗明交
    易第一級毒品海洛因而未完成交易，並在蔡賢明處扣得與本
    案有關甲基安非他命6包（合計驗前淨重2.7958公克，合計
    驗餘淨重2.7896公克）、及與本案無關之海洛因4包（合計
    驗前淨重0.65公克，合計驗餘淨重0.64公克）、motorola牌
    黑色行動電話1具（序號000000000000000號，含門號000000
    0000號SIM卡1枚）、ELIYA牌白色行動電話1具（序號000000
    000000000號，含門號0000000000、0000000000號SIM卡2枚
    ）、Anacall牌紅色行動電話1具（序號000000000000000號
    ，無SIM卡）、現金新臺幣（下同）2萬元等物。
二、案經彰化縣警察局和美分局及彰化憲兵隊報告臺灣彰化地方
    法院檢察署檢察官偵查起訴。
    理    由
一、本件被告蔡賢明所涉為死刑、無期徒刑、最輕本刑為3年以
    上有期徒刑或高等法院管轄第一審案件以外之罪，並於本院
    行準備程序時就被訴事實為有罪之陳述，本院合議庭依刑事
    訴訟法第273條之1第1項規定，裁定改由受命法官獨任行簡
    式審判程序，先予敘明。
二、上揭犯罪事實，業據被告蔡賢明於本院審理時坦承不諱，且
    其為警採集之尿液送驗結果，呈嗎啡、可代因、安非他命及
    甲基安非他命陽性反應，此有憲兵司令部刑事鑑識中心99年
    12月16日憲直刑鑑字第0990002448號鑑定書、濫用藥物尿液
    檢驗檢體監管紀錄表各1份（見臺灣彰化地方法院檢察署100
    年度毒偵字第189號卷宗第42-44頁）在卷可憑；此外，扣案
    甲基安非他命6包（合計驗前淨重2.7958公克，合計驗餘淨
    重2.7896公克），經鑑定結果均含有第二級毒品成分，此有
    行政院衛生署草屯療養院100年2月1日草療鑑字第100010014
    8號鑑定書可佐，足徵被告確有於上揭事實欄所載時地，以
    玻璃球吸食器，同時施用海洛因及甲基安非他命1次之行為
    ，堪予認定。雖被告於本院審理程序時陳稱：其於上揭時地
    施用毒品之行為，是同時將海洛因、甲基安非他命混合置入
    玻璃球吸食器內燃燒吸食其煙之方式施用第一、二級毒品等
    語，要與本院審理此類施用毒品案件之經驗迥不相符。惟參
    諸法務部調查局93年7月12日調科壹字第09300262550號函意
    旨，可知「國內甲基安非他命施用方式主要以燒烤吸食為主
    ，而海洛因施用方式有注射方式（以針筒施打）或以燒煙吸
    食，兩者是否可同時、同日施用，依藥理作用區分海洛因係
    中樞神經抑制劑，安非他命類毒品係中樞神經興奮劑，二者
    作用機轉不同，本不宜共用，然對毒品施用者並無考慮此一
    原則的必要，通常可視其習性，同時、同日施用任何毒品。
    」等語，及另參諸法務部調查局93年9月調科壹字第0930036
    6970號函意旨，可知「毒品之施用並無一定之方式，端視施
    用者之喜好而定。甲基安非他命之施用方法除注射外，另有
    燒烤吸食及吞服者。另依本局鑑驗毒品證物之經驗，曾發現
    海洛因與甲基安非他命摻雜之案例，由此研判確有可能將前
    述兩種毒品合併施用之可能。」等語綦詳（見法官辦理刑事
    案件參考手冊（一）－毒品危害防制條例部分－司法院94年
    12月編印）。準此，本院審酌公訴意旨就此部分未能提出其
    他確切證據可供認定被告於上揭時地，係分別以不同方式施
    用海洛因及甲基安非他命，而使其施用海洛因及施用甲基安
    非他命之行為明確可分，且本案查獲被告之際，並未同時查
    扣一般施用海洛因之人普遍使用之注射針筒、摻有海洛因之
    香菸等物為證，是以，本諸「罪證有疑，利於被告」之證據
    法則，本院就此部分爰認定被告於上揭時地，係以一行為同
    時施用第一、二級毒品，對於被告較為有利，此與起訴意旨
    所認定者亦相符合，併此敘明。
三、按毒品危害防制條例於92年7月9日修正公布，自93年1月9日
    施行，其中第20條、第23條將施用毒品之刑事處遇程序，區
    分為「初犯」及「5年內再犯」、「5年後再犯」。依其立法
    理由之說明：「初犯」，經觀察勒戒或強制戒治後，應為不
    起訴處分或不付審理之裁定；經觀察勒戒或強制戒治執行完
    畢釋放後，「5年內再犯」者，因其再犯率甚高，原實施之
    觀察勒戒及強制戒治既已無法收其實效，爰依法追訴或裁定
    交付審理。至於經觀察勒戒或強制戒治執行完畢釋放後，「
    5年後再犯」者，前所實施之觀察勒戒或強制戒治已足以遮
    斷其施用毒品之毒癮，為期自新及協助其斷除毒癮，仍適用
    「初犯」規定，先經觀察勒戒或強制戒治之程序。從而依修
    正後之規定，僅限於「初犯」及「5年後再犯」二種情形，
    始應先經觀察勒戒或強制戒治程序。倘被告於5年內已再犯
    ，經依法追訴處罰，縱其第3次（或第3次以上）再度施用毒
    品之時間，在初犯經觀察勒戒或強制戒治執行完畢釋放5年
    以後，已不合於「5年後再犯」之規定，且因已於「5年內再
    犯」，顯見其再犯率甚高，原實施觀察、勒戒或強制戒治，
    已無法收其實效，即應依該條例第10條處罰（最高法院95年
    度第7次刑事庭會議決議第2點參照）。經查，本件被告前因
    施用毒品案件，於89年8月11日強制戒治執行完畢，惟其於
    釋放後5年內，於92年間因施用毒品案件，經本院以92年度
    易字第660號判決判處有期徒刑10月確定，此有臺灣高等法
    院被告前案紀錄表在卷可參，揆諸前開法條及說明，被告所
    為本件施用海洛因及甲基安非他命之犯行，並無「初犯」規
    定之適用，而應直接訴追處罰。
四、核被告所為，係犯毒品危害防制條例第10條第1項、第2項之
    施用第一級、第二級毒品罪。其施用毒品前持有毒品之低度
    行為，為施用毒品之高度行為所吸收，均不另論罪。被告係
    以一行為同時施用第一、二級毒品，為想像競合犯，應依刑
    法第55條規定，從一重論以施用第一級毒品罪。公訴意旨雖
    認被告係於99年11月22日下午3時許，在上開彰化市○○路1
    號住處，施用第二級毒品甲基安非他命1次，應為數罪併罰
    等語。惟查，依卷附憲兵司令部刑事鑑識中心99年12月16日
    憲直刑鑑字第0990002448號鑑定書所示，被告尿液固呈嗎啡
    及甲基安非他命陽性反應，惟此僅可證明被告確有施用海洛
    因及甲基安非他命之事實，並無法據此認定被告究係分別或
    同時施用海洛因及甲基安非他命。又上開尿液檢驗報告固顯
    示，被告尿液中嗎啡濃度為625ng/ml、甲基安非他命濃度為
    43000ng/ml，然尿液中檢驗之毒品濃度，往往與施用毒品數
    量、身體之代謝程度有關，亦難以此遽論被告係分別施用海
    洛因及甲基安非他命。另按毒品之施用並無一定方式，端視
    施用者之喜好而定，實務上亦有施用毒品者將海洛因、甲基
    安非他命混合施用之案例，業如前述。是被告既堅稱其係將
    上開兩種毒品混合施用，復查無其他積極證據足資證明被告
    係分別施用，則依罪證有疑利於被告之原則，自無從將被告
    所犯上開二罪分論併罰，公訴意旨認被告係分別施用海洛因
    、甲基安非他命，所犯2罪，應分論併罰，容有誤會。又被
    告有如犯罪事實欄一所示之前科紀錄，此有被告之臺灣高等
    法院被告前案紀錄表及臺灣彰化地方法院檢察署刑案資料查
    註紀錄表各1份附卷可參，其於受有期徒刑之執行完畢後，5
    年內故意再犯本件最重本刑為有期徒刑以上之各罪，應屬累
    犯，爰依刑法第47條第1項之規定加重其刑。爰審酌被告犯
    罪之目的、動機、手段、前有多次施用毒品之前科素行，本
    案仍為上揭施用毒品行為，且同時施用海洛因、甲基安非他
    命2種毒品，足徵其吸毒惡習已深，積重難返，倘藉由相當
    之刑罰矯治其惡習，令其心生警惕，非不可挽救其因多次施
    用毒品致戕害身心之惡害於一役，及斟酌被告之品行、智識
    程度為國中畢業（見警卷所附被告調查筆錄受詢問人欄所載
    ），及其犯罪後坦承犯行之態度等一切情狀，量處如主文所
    示之刑，以示懲儆。
五、扣案之甲基安非他命6包（合計驗前淨重2.7958公克，合計
    驗餘淨重2.7896公克），經鑑定結果均含有第二級毒品成分
    ，此有行政院衛生署草屯療養院100年2月1日草療鑑字第100
    0100148號鑑定書可佐，是上開扣案物品屬查獲之第二級毒
    品，應依毒品危害防制條例第18條第1項前段規定，不問屬
    於犯人與否，沒收銷燬之；又扣案白色粉末4包（合計驗前
    淨重0.65公克，合計驗餘淨重0.64公克），經送法務部調查
    局鑑定結果，均含海洛因成分，合計驗餘淨重0.64公克，此
    有調查局99年12月29日調科壹字第09923028720號鑑定書1紙
    在卷可稽，係另案被告販賣第一級毒品海洛因案件中所查扣
    ；扣案motorola牌黑色行動電話1具（序號000000000000000
    號，含門號00000 00000號SIM卡1枚）、ELIYA牌白色行動電
    話1具（序號00000 0000000000號，含門號0000000000、000
    0000000號SIM卡2枚）、Anacall牌紅色行動電話1具（序號
    000000000000000號，無SIM卡）、現金2萬元等物，或係被
    告所有供另案販毒之用，然與本案施用毒品犯行無關，已經
    被告陳述明確，均不予宣告沒收，併此敘明。
據上論斷，應依刑事訴訟法第273條之1第1項、第299條第1項前
段，毒品危害防制條例第10條第1項、第2項、第18條第1項前段
，刑法第11條前段、第47條、第55條，判決如主文。
本案經檢察官趙冠瑋到庭執行職務。
中    華    民    國   100    年    4     月    7     日
                          刑事第二庭  法  官  郭玄義
以上正本證明與原本無異。
如不服本判決，應於收受判決後10日內向本院提出上訴書狀，並
應敘述具體理由；其未敘述上訴理由者，應於上訴期間屆滿後20
日內向本院補提理由書（均須按他造當事人之人數附繕本「切勿
逕送上級法院」）。
中    華    民    國   100    年    4     月    7     日
                                      書記官  魏嘉信
附錄本案論罪科刑法條：
毒品危害防制條例第10條
施用第一級毒品者，處 6 月以上 5 年以下有期徒刑。
施用第二級毒品者，處 3 年以下有期徒刑。